臺灣高等法院刑事判決　　　　　　　 100年度上訴字第1763號
上　訴　人
即　被　告　周翔鵬
　　　　　　陳書茂
　　　　　　陳志弘
　　　　　　金尚孝
　　　　　　吳義洋
　　　　　　高銘華
上列上訴人因妨害自由案件，不服臺灣臺北地方法院100 年度訴
字第65號，中華民國100 年4 月29日第一審判決（起訴案號：臺
灣臺北地方法院檢察署99年度偵字第25841 號），提起上訴，本
院判決如下：
    主  文
上訴駁回。
    理  由
一、按不服地方法院之第一審判決而上訴者，應向管轄第二審之
    高等法院為之。上訴書狀應敘述具體理由，上訴書狀未敘述
    上訴理由者，應於上訴期間屆滿後20日內補提理由書於原審
    法院，逾期未補提者，原審法院應定期間先命補正；第二審
    法院認為上訴書狀未敘述理由或上訴有第362 條前段之情形
    者，應以判決駁回之，但其情形可以補正而未經原審法院命
    其補正者，審判長應定期間先命補正，刑事訴訟法第361 條
    、第367 條，分別定有明文。所謂上訴書狀應敘述具體理由
    ，必係依據卷內既有訴訟資料或提出新事證，指摘或表明第
    一審判決有何採證認事、用法或量刑等足以影響判決本旨之
    不當或違法，而構成應予撤銷之具體事由，始克當之（例如
    ：依憑證據法則具體指出所採證據何以不具證據能力，或依
    憑卷證資料，明確指出所為證據證明力之判斷如何違背經驗
    、論理法則）；倘僅泛言原判決認定事實錯誤、違背法令、
    量刑失之過重或輕縱，而未依上揭意旨指出具體事由，或形
    式上雖已指出具體事由，然該事由縱使屬實，亦不足以認為
    原判決有何不當或違法者（例如：對不具有調查必要性之證
    據，法院未依聲請調查亦未說明理由，或援用證據不當，但
    除去該證據仍應為同一事實之認定），皆難謂係具體理由，
    俾與第二審上訴制度旨在請求第二審法院撤銷、變更第一審
    不當或違法之判決，以實現個案救濟之立法目的相契合，並
    節制濫行上訴（最高法院97年度臺上字第892 號判決參照）
    。是以上訴人之上訴書狀或補提之上訴理由書，雖有敘述上
    訴理由，惟並未具體敘述第一審判決有上述違法、不當情形
    ，即與未敘述具體理由無異，其所為上訴，即不符合上訴之
    法定要件。
二、經查，本件原審以上訴人即被告周翔鵬、陳書茂、陳志弘、
    金尚孝、吳義洋、高銘華之自白、告訴人楊子瑜之指訴、證
    人劉俊彥、林美珍之證述、現場監視錄影光碟與翻拍照片、
    診斷證明書、採證照片、血跡衣物照片，及扣案鋁棒1 支，
    認定被告周翔鵬、陳書茂、陳志弘、金尚孝、吳義洋、高銘
    華共同基於妨害自由之犯意聯絡及行為分擔，於民國99年9
    月21日上午7 時許，分由被告周翔鵬攜帶所有手銬、電擊棒
    及鋁棒等物、被告吳義洋駕駛車牌號碼9861-DA 號自小客車
    搭載被告高銘華、被告陳書茂駕駛車牌號碼0866-VE 號自小
    客車搭載被告周翔鵬、陳志弘、金尚孝，一同前往告訴人楊
    子瑜位於臺北市○○區○○路4 段458 號辦公室地下停車場
    守候，於同日上午9 時50分許見告訴人楊子瑜所駕車輛駛進
    停車場後，被告周翔鵬等6 人即圍上前，由周翔鵬以徒手、
    被告陳書茂以電擊棒電擊、被告陳志弘以鋁棒毆打告訴人楊
    子瑜後，強押其進入0866-VE 號自小客車後座，共同以此強
    暴的非法方式，剝奪告訴人楊子瑜之行動自由，途中告訴人
    楊子瑜因反抗，而遭被告周翔鵬掌摑、陳書茂以電擊棒電擊
    ，待0866-VE 號自小客車駛抵臺北市木柵山區某空屋後，被
    告周翔鵬等6 人即將告訴人楊子瑜押入屋內，以手銬將之銬
    在椅子上，共同以此方式私行拘禁之，遲至同日下午4 時許
    ，始將告訴人楊子瑜載至臺北市○○路附近釋放，告訴人楊
    子瑜因此受有臉部鼻部鈍挫傷併發鼻骨骨折及流鼻血、背部
    多處挫擦傷等傷害之事實，以刑法第302 條第1 項之私刑拘
    禁罪處斷，並以被告周翔鵬於80年間，因懲治盜匪條例案件
    ，經法院判處有期徒刑7 年10月確定，經入監執行後，於84
    年4 月25日因縮短刑期假釋出監，於假釋期間，因懲治盜匪
    條例、槍砲彈藥刀械管制條例等案件，經法院判處有期徒刑
    7 年6 月、1 年6 月，應執行有期徒刑8 年8 月確定，嗣法
    院裁定就槍砲案件減刑後，與盜匪案件所處罪刑定應執行刑
    為7 年11月，前揭假釋亦經撤銷，而應執行殘刑3 年7 月，
    二者接續執行，於95年1 月27日因縮短刑期假釋出監，於97
    年7 月1 日縮刑期滿，假釋未經撤銷，前揭案件所處徒刑以
    已執行完畢論；被告陳書茂於89年間，因竊盜、贓物案件，
    分經法院判處有期徒刑5 月、5 月，應執行有期徒刑9 月確
    定，又因懲治盜匪條例、槍砲彈藥刀械管制條例案件，分經
    法院判處有期徒刑8 年、1 年6 月，應執行有期徒刑9 年確
    定，嗣經法院裁定就所犯竊盜、贓物及槍砲各罪減刑後，與
    盜匪案件定應執行刑為8 年5 月，於97年3 月20日因縮短刑
    期假釋出監，於97年11月11日縮刑期滿，假釋未經撤銷，前
    揭案件所處徒刑以已執行完畢論；被告吳義洋於89年間，因
    懲治盜匪條例、竊盜等案件，經法院分別判處有期徒刑10年
    、3 月，應執行有期徒刑10年2 確定，嗣經法院裁定就所犯
    竊盜罪減刑後，與盜匪案件定應執行刑為10年，於93年12月
    10 日 因縮短刑期假釋出監，於98年5 月19日縮刑期滿，假
    釋未經撤銷，前揭案件所處徒刑以已執行完畢論，有本法院
    被告前案紀錄表可按，渠等3 人於受徒刑執行完畢後5 年內
    ，故意再犯本件有期徒刑以上之罪，均為累犯，依刑法第47
    條第1 項之規定加重其刑。並審酌被告周翔鵬等6 人不思尋
    理性解決，竟以不法暴力手段私行拘禁告訴人楊子瑜，所為
    非是，以及告訴人楊子瑜所受傷害、遭拘禁時間的久暫，被
    告周翔鵬等6 人前揭共同參與的行為態樣、坦承犯罪的犯罪
    後態度等一切情狀，論處被告周翔鵬等6 人共同私行拘禁罪
    ，以累犯分別量處被告周翔鵬、陳書茂、吳義洋有期徒刑10
    月、8 月、4 月，量處被告陳志弘、金尚孝、高銘華有期徒
    刑6 月、5 月、3 月，被告陳志弘、金尚孝、吳義洋、高銘
    華宣告刑部分，如易科罰金，均以新臺幣1 千元折算1 日。
    並諭知扣案之鋁棒1 支沒收。至公訴意旨所指被告周翔鵬、
    陳志弘、陳書茂、金尚孝等人尚有對告訴人楊子瑜言語恫嚇
    等情，除告訴人楊子瑜之指訴外，並無其他積極事證可佐，
    且係在前述妨害自由狀態繼續中，核與前揭所犯妨害自由罪
    有法條競合的關係，爰不另為無罪諭知。均已詳敘其所憑證
    據、認定理由及量刑依據，從形式上觀察並無任何採證認事
    、用法或量刑之不當或違法。
三、被告周翔鵬等6 人收受判決後提起本件第二審上訴，上訴理
    由略稱：原審未考量被告周翔鵬因別無他法制止告訴人楊子
    瑜敲詐勒索誹謗其夫妻名譽之行為動機，僅以被告周翔鵬曾
    有前科而量處10月重刑，未符比例原則，且被告周翔鵬之妻
    精神狀態不穩，與家中未逾2 歲幼女尚皆須被告周鵬祥照料
    。被告陳書茂、陳志弘與金尚孝3 人因聽聞被告周翔鵬夫妻
    遭遇，深感氣憤與同情，認有急迫必要制止告訴人楊子瑜之
    誹謗言論與力促其面對法律制裁，遂隨陪同被告周翔鵬一同
    前往，並當場基於義憤逼迫告訴人楊子瑜換地方談話而觸法
    ，原審未依比例原則考量渠等觸法情狀及告訴人楊子瑜已犯
    妨害性自主與妨害自由之重罪，所為渠等3 人有期徒刑之宣
    告量刑過重。而被告吳義洋與高銘華僅接獲被告周翔鵬電話
    邀約而前往犯罪現場，然未參與犯罪，原審僅因其2 人開車
    尾隨之舉而予科刑，難令人心服，爰請求撤銷原判決予以改
    判云云。經查：
  (一)按刑事審判旨在實現刑罰權之分配正義，故法院對於有罪被
    告之科刑，應符合罰刑相當之原則，使輕重得宜，罰當其罪
    ，此所以刑法第57條明定科刑時，應審酌一切情狀，尤應注
    意該條所列10款事項，以為科刑輕重之標準，並賦予法院裁
    量權。又量刑之輕重，係屬事實審法院得依職權自由裁量之
    事項，苟已斟酌刑法第57條各款所列情狀，而未逾越法定刑
    度，不得遽指為違法（最高法院91年台上字第5295號、99年
    台上字第8184號判決意旨參照）。本件原判決於理由中已具
    體敘明審酌被告周鵬祥等6 人不思理性解決與告訴人楊子瑜
    間之爭議，及各人參與犯罪之行為態樣，而為不同之量刑，
    顯已審酌引起本件犯罪之動機即被告周翔鵬妻子與楊子瑜間
    妨害性自主之刑事告訴案件，及被告周鵬祥等6 人不同之參
    與犯罪程度，分別量刑，原審就刑罰裁量職權之行使，既未
    逾越法律所規定之範圍，亦無濫用權限之情形，自不得認其
    量刑有何不符合比例原則之不當。被告周翔鵬、陳書茂、陳
    志弘、金尚孝等4 人提起上訴就量刑之輕重，對於原審裁量
    權之適法行使，仍持憑己見而為不同之評價，難認有理由。
  (二)被告吳義洋、高銘華於原審已自白犯罪，渠等嗣泛言原判決
    認定事實錯誤，提起上訴空言否認犯行，與未敘述具體理由
    無異，其所為上訴，即不符合上訴之法定要件。
  (三)綜上，被告周鵬祥等6 人未依據卷內既有訴訟資料提出新事
    證，以指摘或表明第一審判決有何採證認事、用法或量刑等
    足以影響判決本旨之不當或違法，要難謂其上訴書狀已經敘
    述具體理由，揆諸上開規定及說明，本件上訴顯無具體理由
    而不合法定程式，應予駁回，並不經言詞辯論為之。
三、據上論斷，應依刑事訴訟法第367 條前段、第372 條，判決
    如主文。   
據上論斷，應依刑事訴訟法第368條，判決如主文。
中    華    民    國    100     年    6     月        日

                  刑事第十六庭  審判長法  官


                                      法  官


                                      法  官
得上訴
臺灣高等法院刑事判決               100年度上訴字第1763號
上  訴  人
即  被  告  周翔鵬  男  41歲（民國○○年○月○○日生）
                    身分證統一編號：Ｚ000000000號  
                    住臺北市○○區○○路4巷6弄31號2樓
上  訴  人
即  被  告  陳書茂  男  32歲（民國○○年○○月○日生）
                    身分證統一編號：Ｚ000000000號  
                    住臺北市○○區○○路4段40巷88號4樓
上  訴  人
即  被  告  陳志弘  男  24歲（民國○○年○月○○日生）
                    身分證統一編號：Ｚ000000000號  
                    住新北市○○區○○路292巷1弄5號10樓
上  訴  人
即  被  告  金尚孝  男  25歲（民國○○年○○月○○日生）
                    身分證統一編號：Ｚ000000000號  
                    住臺北市○○區○○街58號4樓
上  訴  人
即  被  告  吳義洋  男  29歲（民國○○年○○月○日生）
                    身分證統一編號：Ｚ000000000號  
                    住新北市○○區○○街41號之2
上  訴  人
即  被  告  高銘華  男  24歲（民國○○年○月○○日生）
                    身分證統一編號：Ｚ000000000號  
                    住新北市○○區○○路1段260號

上列上訴人因妨害自由等案件，不服臺灣臺北地方法院
100年度訴字第65號，中華民國■日期轉換■第一審判決
（起訴案號：臺灣臺北地方法院檢察署99年度偵字第25841號）
，提起上訴，本院判決如下：
    主  文
上訴駁回。
    事  實                                                                

    理  由


據上論斷，應依刑事訴訟法第368條，判決如主文。
本案經檢察官__到庭執行職務。
中    華    民    國   100    年    6     月    17    日
            刑事第十六庭  審判長法  官  陳晴教
                                法  官  王敏慧 
                                法  官  吳啟民 
得上訴
不得上訴                                                                  
不得上訴（依刑事妥速審判法第8條規定）
附錄：1.本案論罪科刑法條全文。
      2.刑事妥速審判法第8 條：案件自第一審繫屬日起已逾六
        年且經最高法院第三次以上發回後，第二審法院更審維
        持第一審所為無罪判決，或其所為無罪之更審判決，如
        於更審前曾經同審級法院為二次以上無罪判決者，不得
        上訴於最高法院。